臺灣高等法院刑事判決　　　　　　　　　　　　　九十一年度交上易字第四二一號
　　上　訴　人　臺灣士林地方法院檢察署檢察官
　　被　　　告　乙○○　男三十.
右上訴人因被告公共危險案件，不服臺灣士林地方法院九十一年度交易字第一四五號
，中華民國九十一年九月五日第一審判決（聲請簡易處刑案號：臺灣士林地方法院檢
察署九十一年度偵字第三二一六號）提起上訴，本院判決如左：
    主  文
上訴駁回。
    理  由
一、按檢察官聲請以簡易判決處刑之案件，經法院認為有刑事訴訟法第四百五十一條
    之一第四項但書之情形者，應適用通常程序審判之，同法第四百五十二條定有明
    文，經查本件被告被訴公共危險乙案，原審簡易庭認檢察官之聲請有刑事訴訟法
    第四百五十一條之一第四項但書所載之情形，爰依右開刑事訴訟法第四百五十二
    條之規定，移送原審普通庭以通常程序審判之，合先敘明。
二、本件聲請簡易判決意旨略以：被告乙○○明知服用酒類會導致不能安全駕駛動力
    交通工具，竟於民國九十一年二月二十日二十時許，在台北縣八里鄉附近餐廳，
    與友人共同飲用啤酒，並於酒後駕駛車牌號碼ＤＲ—六五０六號自用小客車，於
    同日二十三時許，行至台北縣八里鄉○○路○段一四二號前，因已酒醉無法安全
    駕駛動力交通工具，且未注意車前狀況，隨時採取必要之安全措施，而依當時情
    形，又無不能注意之情事，竟疏於注意，自後撞擊同方向由甲○○所騎乘車牌號
    碼ＤＮＩ—七五０號重型機車，致甲○○人車倒地，受有頭部外傷合併腦震盪、
    右髖挫傷及左膝挫傷之傷害（過失傷害部分，業經告訴人撤回告訴），經警到場
    處理，並於翌日凌晨一時二十四分測得乙○○吐氣所含酒精成份達每公升○．一
    二毫克（MG/L），客觀上已達不能安全駕駛動力交通工具之程度。因認被告涉有
    刑法第一百八十五條之三所定之公共危險罪嫌。
三、按犯罪事實應依證據認定之，無證據不得推定其犯罪事實；又不能證明被告犯罪
    者，應諭知無罪之判決，刑事訴訟法第一百五十四條、第三百零一條第一項前段
    分別定有明文。再認定被告有罪之事實，應憑證據，如未能發現相當之證據，或
    證據不足以證明，自不能以推測或擬制之方法，以為裁判之基礎；且認定犯罪事
    實所憑之證據，其為訴訟上之證明，須達於通常一般人均不致有所懷疑，而得確
    信其為真實之程度者，始得據為有罪之認定，倘其證明尚未達到此一程度而有合
    理之懷疑存在時，尚難為有罪之認定基礎；苟積極證據不足以為不利於被告事實
    之認定，即應為有利於被告之認定，更不必有何有利之證據，最高法院三十年上
    字第八一六號、四十年台上字第八六號、七十六年台上字第四九八六號分別著有
    判例可資參照。
四、聲請人認被告涉犯右揭罪嫌，無非以被告當時之酒精測試值達每公升０．一二毫
    克為據。惟按刑法第一百八十五條之三之「不能安全駕駛動力交通工具」，應依
    客觀之事實認定之，雖飲酒後酒精會使人之自主神經系統產生亢奮與認知功能的
    暫時性缺損，且酒後駕車之駕駛人對於移動景物的追蹤能力、經強光照射後恢復
    視力、監視四週之注意力，較平時缺乏等情，然人體對於酒精濃度之承受度，每
    因個人體質而異。況參以行政院國軍退除役官兵輔導委員會台北榮民總醫院八十
    八年八月五日（八八）北總內字第二六八六八號函附附件一、二內容所示，依現
    在醫學研究文獻記載，酒精對於人體的影響程度乃依血中酒精濃度加以判斷，人
    體內血液中酒精濃度，經測試數值達３０ｍｇ／ｄｌ（即呼氣酒精濃度為每公升
    ０．二五毫克）之程度時，可能出現輕度協調功能降低之影響，至血中酒精濃度
    每公升一百毫克（即呼氣酒精濃度達每公升０‧五毫克）者，則可能產生反應變
    慢、感覺減低、影響駕駛之現象。則可知呼氣酒精測試值須達於每公升０．二五
    毫克、尚不及每公升０‧五毫克者，或可能產生動作變慢，思考力變差等情狀，
    然此並不當然等同於已達不能安全駕駛動力交通工具之程度，是已不能僅以被告
    之呼氣酒精測試值達每公升０．一二毫克，即遽認被告不能安全駕駛動力交通工
    具。且遍查卷內亦無員警對被告實施生理平衡檢測之紀錄單，亦無證據證明被告
    於車禍發生當時已達不能安全駕駛之程度。另佐以被告於肇事後，尚知立即請路
    人報警前往處理，又對於員警所為詢問事項，可以清楚回答，則亦難認為其當時
    精神狀況及對於四周景物之注意力，暨對於緊急情狀之處理、對於外界事務之知
    覺、理念及判斷作用，明顯可知因飲酒之影響，而達於不能安全駕駛動力交通工
    具而駕駛之情形。再被告於肇事前雖曾飲酒，此固為被告所坦承，然堅決否認飲
    酒對於其駕車有何不良影響，雖其肇事行為固係因疏未注意車前狀況所致，惟通
    常之人縱未飲酒，亦有過失肇事之可能，是其肇事並非必然係因其飲酒行為而肇
    致，要不能遽予推斷被告之行為即該當上開刑法第一百八十五條之三之「不能安
    全駕駛動力交通工具」之構成要件。又檢察官雖以被告實施酒測時距發生車禍之
    時間已五小時之久，而認被告發生車禍當時之呼氣酒精成份應高出每公０‧一二
    毫克甚多，然此僅係推測之詞，並無實證，且果若如此，究竟高出多少﹖是否已
    達不能安全駕駛之程之度，亦未可知，是自難因此而遽認被告已達不能安全駕車
    之程度。綜上，各節所述，被告當時雖有喝酒，但應尚未達於不能安全駕駛之程
    度。是被告被訴之犯罪事實，要屬不能證明。原審以不能證明被告犯罪，諭知被
    告無罪之判決，核無不當。檢察官上訴指摘原審判決不當，請求撤銷改判，為無
    理由，應予駁回。
據上論斷，應依刑事訴訟法第三百六十八條，判決如主文。
本案經檢察官洪泰文到庭執行職務。
中      華      民      國      九十一    年    十二    月    三十一    日
                              臺灣高等法院交通法庭
              審判長法  官  葉  騰  瑞
                                        法  官  江  國  華
                                        法  官  莊  明  彰
右正本證明與原本無異。
不得上訴。
                                        書記官  廖  嫣  雯
中      華      民      國     九十二   年     一       月    二        日
